【裁判字號】    97,財管,35
【裁判日期】    970618
【裁判案由】    指定遺產管理人
【裁判全文】
臺灣臺南地方法院民事裁定              97年度財管字第35號
聲請人  乙○○
前聲請人聲請選任被繼承人甲○○之遺產管理人事件，本院裁定
如下：
    主      文
選任財政部國有財產局台灣南區辦事處台南分處為被繼承人甲○
○之遺產管理人。
程序費用由被繼承人甲○○之遺產負擔。
    理      由
一、按繼承開始時，繼承人之有無不明者，由親屬會議於一個月
    內選定遺產管理人，並將繼承開始及選定遺產管理人之事由
    ，向法院報明；無親屬會議或親屬會議未於前條所定期限內
    選定遺產管理人者，利害關係人或檢察官，得聲請法院選任
    遺產管理人，並由法院依前項規定為公示催告；公示催告期
    限屆滿，無繼承人承認繼承時，其遺產於清償債權，並交付
    遺贈物後，如有剩餘，歸屬國庫；非公用國有財產以財政部
    國有財產局為管理機關，民法第1177條、第1178條第2項、
    第1185條、國有財產法第12條分別定有明文。
二、本件聲請意旨略以：被繼承人甲○○（女，日據時期嘉永3
    年10月10日即民國前62年10月10日生，日據時期大正5年3月
    7日即民國1年3月7日死亡，生前最後住所：臺南廳保西里八
    甲庄百十番地）與聲請人乙○○同為臺南縣龜仁德鄉○○段
    109地號土地共有人中之2人；然被繼承人甲○○於1年3月7
    日業已死亡，其第一、二、三、四順位繼承人不明或已絕嗣
    ，是繼承人之有無不明，聲請人對於被繼承人無法行使權利
    ，以處分共有土地，故聲請人爰依法聲請本院選任被繼承人
    甲○○之遺產管理人等語。
三、聲請人主張之上開事實，業據提出繼承系統表1份、除戶謄
    本1份、土地登記第二類謄本正本2份；並經本院依職權函詢
    臺南縣歸仁鄉戶政事務所關於被繼承人之配偶徐、長子、
    次子等相關戶籍資料，經其以97年4月17日南縣歸戶字第097
    00 00712號函復本院「皆查無其配偶徐及其長男、次男等
    人之設籍資料」，本院另依職權函詢臺南縣歸仁戶政事務所
    關於被繼承人所有之歸仁鄉○○段109、109之1地號土地，
    是否有辦理繼承登記資料，經其以97年4月21日所登記字第
    0970003505號函復本院「目前尚無辦理繼承登記資料」，是
    聲請人之主張堪信為真實。又被繼承人甲○○繼承人之有無
    不明，又未依法準用民法第1177條規定選定遺產管理人，而
    聲請人與被繼承人甲○○為坐落臺南縣歸仁鄉○○段109地
    號土地之共有人，故其以利害關係人聲請選任甲○○之遺產
    管理人，核與上開規定並無不合，應予准許。
四、查被繼承人甲○○之繼承人有無不明，且未準用民法第1177
    條之規定選定遺產管理人，則被繼承人甲○○之遺產，將於
    清償債權，交付遺贈物後，歸屬國庫，即無人繼承之遺產若
    有賸餘，終歸國家所取得，則職司國有財產管理之有關機關
    自係最為適合擔任遺產管理之人，況上開機關就遺產管理之
    有關法律程序亦相當熟悉。是聲請人乙○○本於利害關係人
    身分聲請選任遺產管理人，為使被繼承人甲○○遺產之處置
    順利進行，並考量遺產管理之專業性與公平性，本院認選任
    財政部國有財產局台灣南區辦事處台南分處為被繼承人甲○
    ○之遺產管理人為適當。
五、依非訟事件法第157條，裁定如主文。
中    華    民    國    97    年    6     月    18    日
                     家事法庭法  官    楊佳祥
以上正本證明與原本無異。
如對本裁定抗告須於裁定送達後10日內向本院提出抗告狀，並應
繳納抗告費新臺幣1000元。
中    華    民    國    97    年    6     月    18    日
                             書記官    葉芳如


司法院資訊處製作；財團法人民間司法改革基金會備份。
